【裁判字號】    96,家聲,445
【裁判日期】    970310
【裁判案由】    解任遺產管理人職務
【裁判全文】
臺灣高雄地方法院民事裁定             96年度家聲字第445號
聲  請  人  乙○○即甲○○之遺產管理人
上當事人聲請解任被繼承人甲○○遺產管理人職務事件，本院裁
定如下：
    主  文
聲請人乙○○為被繼承人甲○○遺產管理人之職務應予解任。
選任薛政宏律師為被繼承人甲○○（男，民國○○年○○月○日生，
身分證統一編號：Ｚ000000000號）之遺產管理人。
程序費用新臺幣壹仟元由被繼承人甲○○之遺產負擔。
    理  由
一、按繼承開始時，繼承人之有無不明者，由親屬會議於 1個月
    內選定遺產管理人，並將繼承開始及選定遺產管理人之事由
    ，向法院報明；親屬會議依前條規定為報明後，法院應依公
    示催告程序，定6 個月以上之期限，公告繼承人，命其於期
    限內承認繼承。無親屬會議或親屬會議未於前條所定期限內
    選定遺產管理人者，利害關係人或檢察官，得聲請法院選任
    遺產管理人，並由法院依前項規定為公示催告，民法第1177
    條、第1178條分別定有明文。又按親屬會議選定之遺產管理
    人有下列情形之一者，法院得依利害關係人或檢察官之聲請
    ，徵詢親屬會議會員、利害關係人或檢察官之意見後解任之
    ，命親屬會議於1 個月內另為選定：(一)違背職務上之義務者
    。(二)違背善良管理人之注意義務，致危害遺產或有危害之虞
    者。(三)有其他重大事由者；而法院選任之遺產管理人有第14
    7 條第2 項及第148 條所定各款情形之一者，得依職權或依
    聲請改任之，非訟事件法第148 條、第153 條第2 項亦有明
    文。
二、本件聲請意旨略以：聲請人前經鈞院以95年度財管字第71號
    裁定選定為被繼承人甲○○之遺產管理人，惟聲請人除從事
    基金會內評鑑工作業務外，尚需擔任中山學術研究會行政處
    理會計、協助照顧堂弟子女等工作，工作繁忙。再者，聲請
    人工作領域與擔任遺產管理人處理被繼承人後續之遺產及債
    務問題不同，又因初次擔任遺產管理人，不知如何善盡管理
    人之注意義務，短期間無法辦峻相關事宜，且聲請人如經常
    利用日間工作時間處理被繼承人後續之遺產及債務問題恐有
    失職之虞。聲請人深感能力不足又無專業素養，無餘暇及心
    力管理被繼承人甲○○之遺產、稅務等問題。是以，聲請人
    有重大事由無法為甲○○之遺產管理人，為此爰依非訟事件
    法第153 條第2 項及同法第148 條第3 款之規定，請求鈞院
    准予解除聲請人遺產管理人之職務等語。
三、經查，聲請人乙○○經本院以95年度財管字第71號裁定選任
    為被繼承人甲○○之遺產管理人，被繼承人甲○○所遺有遺
    產初估應納遺產稅額約新台幣（下同）2,356,391 元等情，
    業經本院依職權調閱95年度財管字第71號卷宗核閱無訛，應
    可認定。又上開遺產屬法定空地，需為分割，且其上有建物
    ，地政無法登記，無法向國稅局辦理實物抵繳，是而債權人
    若逕為強制執行，除需一段時間外，其後續情形尚待有此專
    業能力素養之人處理該等事務，較為妥適。然而，聲請人為
    甲○○之遺產管理人尚須管理甲○○後續財產事宜，其主張
    因工作繁忙，有重大事由無法擔任甲○○之遺產管理人等情
    ，並提出高雄市政府教育局函文、高雄市人民團體職員暨會
    務人員一覽表、台灣省高雄市土地登記簿等資料各1 份佐證
    ，堪信為真實。本院審酌聲請人工作繁重，並需分擔照顧親
    友子女，確實有重大事由無法擔任甲○○之遺產管理人，然
    為被繼承人遺產管理上之必要，避免遺產管理人無法勝任職
    務，致影響利害關係人之權益，自應解任聲請人為遺產管理
    人之職務。從而，聲請人之聲請，依法即無不合，應予准許
    。
四、又查，被繼承人甲○○之繼承人均已拋棄繼承，在法律上已
    無義務就被繼承人之遺產再為管理；參以遺產管理人之職務
    ，依民法第1179條之規定，並非無技術性之事務，仍須有一
    定學識、經驗之人始足任之。又拋棄繼承既屬民法賦予繼承
    人之權利，本件繼承人等均已拋棄繼承，其與被繼承人之遺
    產已無關聯，如再選任其為遺產管理人，命其管理被繼承人
    之遺產，顯失拋棄繼承之實益，亦與拋棄繼承之立法意旨有
    違。薛政宏律師係高雄律師公會登記之執業律師，本院認具
    律師身分之人，不但具有法律規定之相關專業知識，其行止
    亦受有律師法之規範，是由其擔任被繼承人甲○○之遺產管
    理人，應稱妥適；復據本院依職權徵詢薛政宏律師之意願，
    其亦同意擔任本件遺產管理人，有卷附96年11月21日高雄律
    師公會登錄律師願意擔任遺產管理人名單、本院電話紀錄及
    同意書各1 份在卷可佐。從而，本院為利於管理及處理甲○
    ○後續之遺產及債務問題，爰依法選任薛政宏律師為甲○○
    之遺產管理人。
五、依非訟事件法第148條第3款、第153條第2項、第 157條，裁
    定如主文。
中    華    民    國    97    年    3     月    10    日
                  家事法庭  法  官  楊佩蓉
以上正本證明與原本無異。
如對本裁定抗告須於裁定送達後10日內向本院提出抗告狀。
中    華    民    國    97    年    3     月    10    日
                            書記官  黃勤涵


司法院資訊處製作；財團法人民間司法改革基金會備份。
